最　高　行　政　法　院　判　決　　　　　　　　　　九十三年度判字第五七七號
　　上　訴　人　丙○○
　　　　　　　　　　　　　　　.
　　被 上訴 人　屏東縣環境保護局
　　代　表　人　甲○○
右當事人間因廢棄物清理法事件，上訴人對於中華民國九十二年一月二十八日高雄高
等行政法院九十一年度訴字第八一二號判決，提起上訴，本院判決如左：
　　主  文
上訴駁回。
上訴審訴訟費用由上訴人負擔。
　　理  由
本件上訴人起訴主張：屏東縣警察局保安隊專案小組會同被上訴人於民國九十一年四
月十九日稽查上訴人所管理使用之屏東縣萬丹鄉○○段一○○號土地，發現一部挖土
機在場進行回填掩埋木塊、保麗龍及塑膠類等廢棄物，遂以上訴人違反廢棄物清理法
第四十一條第一項規定，並依同法第五十七條規定，處以罰鍰新臺幣（下同）六萬元
，並命上訴人立即停止營業。惟廢棄物清理法第四十一條、五十七條乃為維護環境免
於受污染而課予不特定人行政法上不作為義務之規範，唯有以自行、委託或允許他人
等作為方式直接或間接從事廢棄物之清除、處理者，方足違反上開規範，否則無異課
予土地管理人有積極管理，時時防盜之作為義務，變相增加法律所無之負擔，於法自
屬無據。被上訴人就此未為詳查，僅見該地有廢棄物之堆置，即逕認上訴人未得許可
從事廢棄物處理之業務而作出不利益之處分，認事用法，既欠周延，更與事理有違等
情，爰請判決將訴願決定及原處分均撤銷。
被上訴人則以：上訴人未向主管機關申請廢棄物處理許可文件，竟同意供人傾倒回填
廢棄物，並擅自委託他人僱請挖土機駕駛掩埋處理木塊、保利龍、塑膠類等廢棄物，
經屏東縣警察局保安隊專案小組會同被上訴人所屬人員赴現場稽查屬實，有上訴人坦
承簽名之稽查紀錄與現場之照片可稽，其違規事實洵堪認定。被上訴人依違反廢棄物
清理法第四十一條第一項規定，並依同法第五十七條規定，裁處罰鍰六萬元，於法有
據，應予維持等語，作為抗辯。
原審斟酌全辯論意旨及調查證據之結果，以上訴人管理使用其子翁智勇所有坐落屏東
縣萬丹鄉○○段一○○號土地，因上訴人同意由訴外人趙專安在上開土地上回填建築
之磚塊及水泥塊等廢棄物外，亦有木塊、保麗龍、廢塑膠類等廢棄物，由趙專安委託
魏正州再僱請挖土機在現場進行傾倒廢棄物工作。嗣屏東縣警察局保安隊專案小組會
同被上訴人所屬稽查課於九十一年四月十九日派員稽查，發現上開土地有一部挖土機
在現場進行回填掩埋木塊、保麗龍及塑膠類等廢棄物，被上訴人遂以上訴人從事廢棄
物處理業務未向主管機關申請廢棄物清除處理許可文件，已違反廢棄物清理法第四十
一條第一項規定，依同法第五十七條規定，以九十一年五月七日屏環查字第○九一○
○○一八七七號函處以上訴人罰鍰六萬元，並限其立即停止營業，有被上訴人九十一
年四月十九日廢棄物稽查紀錄及現場照片六幀附於原處分卷可稽。經查，本件經警會
同被上訴人派員稽查時，發現一部挖土機於現場進行回填掩埋木塊、保麗龍及塑膠類
等廢棄物。嗣上訴人到達現場並隨同被上訴人及警方人員前往警局製作筆錄時，上訴
人表示該地現場所回填掩埋之廢棄物係其同意別人前往傾倒，再委託魏正州僱請洪良
華駕駛怪手於現場做廢棄物之回填掩埋作業，有前述稽查紀錄及現場照片可稽。上訴
人嗣雖主張其所允許趙專安放置者並非廢棄物清理法所指之廢棄物，僅係屬無污染性
之建築物拆除工程施工所產生之剩餘之泥、土、砂、石、磚瓦之非廢棄物云云，即屬
無據。另本件縱上訴人未明示同意趙專安傾倒廢棄物，惟其既同意趙專安傾倒建築物
拆除工程施工所產生之剩餘之泥、土、砂、石、磚瓦等物，嗣趙專安再委託由魏正州
僱請洪良華駕駛怪手自九十一年二月十八日起至同年四月十八日止於現場做廢棄物之
回填掩埋作業，因系爭土地距上訴人住處僅約一公里，前述廢棄物之回填掩埋作業期
間甚長，且距上訴人住處甚近，上訴人對系爭土地被從事廢棄物處理業務之事實，亦
尚無不能注意之情事，是本件上訴人其縱非故意，亦難卸過失之責。揆諸司法院釋字
第二七五號解釋意旨，上訴人既不能證明其無過失，則被上訴人以上訴人違反廢棄物
清理法第四十一條第一項規定，依同法第五十七條規定處以罰鍰六萬元，並命其停止
營業，並無違誤，訴願決定予以維持，並無不合，因將上訴人之訴駁回。
上訴意旨略謂：依照一般廢棄物清除處理辦法第二條第六項、第十項及第十二項之規
定，所謂貯存、清除及處理，乃指行為人本於自己行為之意思，自行、委託或僱用他
人從事合於上開定義之積極行為而言。若僅同意提供器具、場所、交通工具而無實際
從事上開行為者，則至多只屬幫助性質之行為，與上開定義之行為尚屬有間。若將單
純同意提供器具、場所、交通工具之行為解釋為與貯存、清除及處理同義之行為，則
舉凡因故意或過失將車輛、大型容器或化學藥劑借予未得主管機關之許可文件之人致
遭用以搬運、放置或處理廢棄物者，皆屬廢棄物清理法第五十七條處罰之對象，如此
於文義非但過於遷強，更有擴大處罰之嫌，侵害人民權益甚鉅。又依照廢棄物清理法
第四十六條第一項第三款與第四款規定，「從事廢棄物貯存、清除、處理」之行為並
不包含「提供土地回填、堆置廢棄物」之行為，本件上訴人僅係消極的同意趙專安倒
置廢棄物，應與「提供土地回填、堆置廢棄物」有關，而與「從事廢棄物貯存、清除
、處理」無涉。揆諸廢棄物貯存、清除、處理之名詞定義，上訴人消極之同意行為與
廢棄物清理法第四十一條第一項、第五十七條須有廢棄物清除處理之積極行為之要件
不合，原審判決適用法規顯有不當云云。
按廢棄物清理法第四十一條第一項規定：「從事廢棄物清除、處理業務者，應向直轄
市、縣（市）主管機關或中央主管機關委託之機關申請核發公民營廢棄物清除處理機
構許可文件後，始得受託清除、處理廢棄物業務。．．．」，係以從事廢棄物清除、
處理業務者為其規範之對象。本件依原判決所確定之事實，上訴人係從事廢棄物處理
業務，而未向主管機關申請廢棄物清除處理許可文件，依廢棄物清理法第五十七條規
定自應受處罰。上訴人主張僅係消極的同意他人倒置廢棄物，並非本於自己行為之意
思，自行、委託或僱用他人從事合於一般廢棄物清除處理辦法有關貯存、清除及處理
定義之積極行為，並無上開規定之適用云云，殊無足採。另廢棄物清理法第四十六條
第三款係對「未經主管機關許可，提供土地回填、堆置廢棄物」；第四款係對「未依
第四十一條第一項規定領有廢棄物清除、處理許可文件，從事廢棄物貯存、清除、處
理，或未依廢棄物清除、處理許可文件內容貯存、清除、處理廢棄物」，課以刑事罰
之規定，該二款之構成要件本不相同，並與本件係就上訴人從事廢棄物處理業務未依
規定向主管機關申請核發許可文件，應依同法第五十七條處以行政罰之情形不同，不
能相提並論。上訴人主張僅係消極的同意趙專安倒置廢棄物，應與「提供土地回填、
堆置廢棄物」有關，而與「從事廢棄物貯存、清除、處理」無涉云云，亦無可採。上
訴論旨，執前述理由，指摘原判決適用法規不當，求予廢棄，難認有理由，應予駁回
。
據上論結，本件上訴為無理由，爰依行政訴訟法第二百五十五條第一項、第九十八條
第三項前段，判決如主文。
中　　華　　民　　國　　九十三　　　年　　　五　　　　月　　　十三　　　日
                    最 高 行 政 法 院  第 三 庭
                                審 判 長 法  官　　　廖　政　雄
                                         法  官      高  啟  燦
                                         法  官　　　林　清　祥
                                         法  官　　　鍾　耀　光
                                         法  官　　　姜　仁　脩
右  正  本  證  明  與  原  本  無  異
　　　　　　　　　　　　　　　　　　　　 法院書記官　伍  榮  陞
中　　華　　民　　國　　九十三　　　年　　　五　　　　月　　　十四　　　日
